【裁判字號】    97,簡上,28
【裁判日期】    980304
【裁判案由】    給付貨款
【裁判全文】
臺灣屏東地方法院民事判決  97年度簡上字第28號
    上  訴  人  甲○○
    訴訟代理人  孔福平律師
    被 上訴 人  丙○○
    訴訟代理人  陳純青律師
                戊○○
上列當事人間請求給付貨款事件，上訴人對於民國97年3 月4 日
本院潮州簡易庭96年度潮簡字第650 號第一審判決提起上訴，本
院於98年2 月18日言詞辯論終結，判決如下：
    主      文
上訴駁回。
第二審訴訟費用由上訴人負擔。
    事實及理由
一、上訴人起訴主張：被上訴人前於民國82年至84年間，陸續向
    上訴人訂購各式漁具，經上訴人交付被上訴人所訂購之漁具
    後，被上訴人迄今仍積欠新臺幣（下同）224,265 元之貨款
    未付。本件買賣關係應適用民法第125 條之15年時效（不論
    係依一般買賣關係或依據不當得利請求均同），並無短期時
    效之適用，且被上訴人前曾多次為部分清償價款之舉措，亦
    因其清償而生「承認債務」，有時效中斷之效果，故本件並
    無罹於請求權時效之問題。綜上，爰提起本件訴訟等語。並
    聲明：被上訴人應給付上訴人224,265 元，及自支付命令狀
    繕本送達翌日起至清償日止，按週年利率5%計算之利息。
二、被上訴人於原審則以：其未向上訴人購買系爭漁具，上訴人
    所提出之單據均係其自己製作，且本件請求權已逾2 年時效
    而消滅等語置辯。並聲明：上訴人之訴駁回。
三、原審判決駁回上訴人之訴。上訴人聲明不服，提起上訴，並
    主張：
（一）系爭漁具除82年3 月18日、82年4 月28日部分係被上訴人
      委託其弟丁○○訂購外，其餘一部分係被上訴人搭機回臺
      訂購，一部分為其在馬來西亞檳城來電叫貨。至漁具之交
      付方式，除82年3 月18日訂購者係交付予訴外人丁○○外
      ，其餘乃分別委由其他要出港之漁船船長壬○○、乙○○
      、庚○○、辛○○及許福信等人將各該漁具載至檳城轉交
      予被上訴人，而被上訴人所有之金昇鴻號漁船當時確係以
      檳城為基地。
（二）本件兩造間之契約為買賣性質，與民法第127 條各款所稱
      適用2 年短期時效之要件均不相符，而應適用民法第125
      條前段所規定之15年時效。且96年7 月12日被上訴人參加
      琉球鄉親會自強活動旅遊而與上訴人相遇，上訴人因而得
      知被上訴人漁船已賣掉，且又買新房子搬入新家，活動結
      束後經上訴人電話連絡，多次催討該債務，被上訴人也承
      認該債務及數額，並答應要還上訴人一半金額，上訴人當
      時未予同意，且被上訴人之訴訟代理人於原審時亦陳明被
      上訴人要還上訴人一半金額，但上訴人當時未予答應，另
      被上訴人願意和解，表示其已放棄時效抗辯等語。並於本
      院聲明：(一)原判決廢棄。(二)被上訴人應給付上訴人224,26
      5 元，及自支付命令狀繕本送達之日起至清償日止，按週
      年利率5%計算之利息。
四、被上訴人於本院則以：
（一）被上訴人否認上訴人所提出全部漁具明細單內容之真正，
      並否認被上訴人有向上訴人購買系爭漁具及受該等漁具之
      交付，且被上訴人未積欠上訴人任何漁具貨款，於明細單
      所示日期，被上訴人並未在馬來西亞檳城，且：
    1.依法院調取被上訴人之入出境資料，被上訴人自81年10月
      12日出境後，直至85年6 月5 日始又入境，於82年6 月23
      日根本不在臺灣，故上訴人主張上證一明細單所示漁具，
      乃被上訴人搭機回臺而於82年6 月23日訂購自帶云云，顯
      不足採。
    2.82年7 月間，被上訴人根本不在馬來西亞檳城（當時被上
      訴人身在斯里蘭卡），如何能自檳城電話叫貨及收貨？且
      經原審訊問證人壬○○：「（你曾經有替原告帶東西給被
      告？多少錢？是否已付款？）82、83年我替原告帶五金到
      檳城給被告。... 不知道。」等語，是證人壬○○非僅就
      其稱替上訴人送貨之時間不明確，甚連所稱替上訴人運送
      之貨物金額及是否已付款均不清楚，足見其證言無從證明
      被上訴人確向上訴人購買上證二明細單所示之漁具而積欠
      貨款7,900 元。況證人壬○○未能提出其於82年7 月間確
      隨漁船出航至馬來西亞檳城之證明，其證言自無可採。故
      上訴人主張上證二明細單所示漁具，乃被上訴人82年7 月
      8 日自馬來西亞檳城以電話叫貨，並由上訴人委由聯豐福
      號漁船船長壬○○將漁具轉交被上訴人，貨款為7,900 元
      云云，亦不可採。
    3.被上訴人於82年10月間根本不在檳城，絕無可能自檳城電
      話叫貨及收貨，且被上訴人於82年11月6 日並不在臺灣，
      如何能返臺並自行給付貨款？且證人乙○○於本院證稱：
      「（被上訴人丙○○在82年有請你搭乘飛機回臺灣，向上
      訴人甲○○訂購漁具？）沒有，我開船去檳城，上訴人託
      我帶東西而已，帶去給誰我不知道... 貨是不是給被上訴
      人丙○○我不知道，但是好像上訴人有派人來把貨載走。
      （時間大約在何時？）我忘記了，只記得十幾年前的事情
      。（你託運什麼東西？）漁具，何種漁具我記不得了，上
      訴人是用箱子裝起來，數量我也不記得... 。（上訴人有
      無說託運的貨物價值多少？）沒有。」等語。可知證人乙○○就替上訴人送貨之時間、貨物內容、數量及貨款金額
      均不明確，甚連貨物是否係託交予被上訴人均無所悉，其
      證言自無從證明被上訴人有向上訴人購買上證三明細單所
      示之漁具。另證人林葉阿新亦證稱其未曾替被上訴人給付
      10,000元之貨款予上訴人，其給付上訴人10,000元乃係給
      付自己購買之貨款等語。故上訴人主張上證三明細單所示
      漁具，乃被上訴人於82年10月22日自馬來西亞檳城以電話
      叫貨，並由上訴人委由漁船船長乙○○將漁具轉交被上訴
      人，貨款37,690元，被上訴人並曾於82年11月6 日返臺給
      付部分貨款云云，並不足採。
    4.被上訴人於82年11月間亦不在檳城，絕無可能自檳城以電
      話叫貨及收貨，且證人庚○○於本院證稱：「（84年間有
      無幫被上訴人載漁具？）有，我幫忙載漁具去檳城的公司
      ... 什麼漁具我不知道，時間我也記不得了，只記得十幾
      年前。（上訴人甲○○託你載運漁具時，有無說那批漁具
      價值多少？）沒有說。（你是否知道數量？）不知道。」
      等語。是證人庚○○就替上訴人送貨之時間、貨物內容、
      數量及貨款金額均不明確，其證言自無從證明被上訴人向
      上訴人訂購上證四明細單所示之漁具並積欠貨款。故上訴
      人主張上證四明細單所示漁具，乃被上訴人82年11月15日
      訂購，並由上訴人委由滿裕昇3 號漁船船長庚○○將漁具
      轉交予被上訴人，貨款42,390元云云，委無可採。
    5.被上訴人83年5 月間亦不在檳城，亦無可能自檳城以電話
      叫貨及收貨；證人辛○○於原審證述：「（有無送貨給丙○○？）有，二次，約在79、80年那邊，金額我不知道多
      少，我只是幫忙送貨。」等語，足見其並未於83年間替上
      訴人送漁具予被上訴人；其於本院則改稱於83、84年幫被
      上訴人載過漁具一次等語。其前後證言就受託載運之時間
      、次數並不一致，顯係在附和上訴人之說詞，且其所稱對
      幫忙載運漁具之詳細種類、數量與價值均不知情，故自無
      法證明被上訴人確有向上訴人訂購上證五明細單所示之漁
      具並積欠貨款。況被上訴人於83年10月2 日根本未在臺灣
      ，何可能親向上訴人給付部分貨款？是上訴人主張上證五
      明細單所示漁具，乃被上訴人83年5 月30日自檳城以電話
      叫貨，並由上訴人委由聯豐鎰21號漁船船長辛○○將漁具
      轉交被上訴人，貨款46,800元，被上訴人並曾於83年10月
      2 日返臺給付部分貨款10,000元云云，亦非可採。
    6.被上訴人於84年3 、4 月間亦不在檳城，絕無可能自檳城
      以電話叫貨及收貨。且證人丁○○證稱：「（82間被上訴
      人有無委託你跟上訴人訂購漁具，並且由你轉交漁具給被
      上訴人，還有一次你指定漁具交給福信財漁船轉交給被上
      訴人？）沒有。我七十幾年結婚後，就被上訴人分家了，
      很少聯絡，且我不知道福信財是誰的漁船。（請求提示上
      證六，是不是你叫的貨？）我沒有看過這張單子，我沒有
      替被上訴人叫過貨。」等語，足見上訴人主張上證六明細
      單所示漁具，乃被上訴人委託丁○○分別於84年3 月8 日
      及84年4 月28日所訂購，並分別由丁○○代收漁具及由丁○○委請福信財漁船船長許福信轉交予被上訴人，貨款計
      79,235元云云，並非可採。
    7.被上訴人於84年5 、6 月間，根本不在檳城，亦無可能自
      檳城以電話叫貨及收貨，並在檳城向辛○○取用漁具。另
      上訴人所稱被上訴人向辛○○取用浮標，故另購買浮標以
      返還一節，然證人辛○○於原審明確陳述將浮標給予被上
      訴人一事，金額多少其不清楚，且發生時間亦在79年或80
      年間等語，此顯與上訴人主張及上證七明細單之內容不符
      ，可知上訴人之主張並非實在，故被上訴人並未積欠上訴
      人如上證七明細單所示之貨款。
（二）退而言之，上訴人經營聯豐漁具行，以經營漁具販售為業
      ，其販售漁具之貨款，自屬民法第127 條第8 款所定商人
      供給商品之代價，依該規定，其貨款請求權2 年間不行使
      而消滅，故縱認被上訴人有積欠系爭貨款，自得依上開規
      定拒絕給付，上訴人請求給付貨款亦無理由。且上訴人並
      未於96年8 月間以電話催討貨款，又縱使其確曾於96年8
      月間以電話催討，然其貨款請求權早已罹於時效，亦不生
      時效中斷之問題等語資為抗辯。並聲明：上訴駁回。
五、上訴人主張被上訴人於82年至84年間，陸續向其訂購各式漁
    具，經其交付漁具後，被上訴人迄今仍積欠224,265 元之貨
    款未付，及本件買賣關係應適用民法第125 條15年之時效，
    96年間上訴人曾以電話向被上訴人多次催討債務，被上訴人
    亦承認債務及數額，並答應要還其一半之金額，被上訴人之
    訴訟代理人於原審時亦陳明被上訴人要還其一半之金額，但
    其當時均未答應等情，固據提出明細單等文件為證，惟為被
    上訴人所否認，並以前詞置辯。經本院與兩造協議簡化爭點
    後，所整理之爭點為：(一)被上訴人有無積欠上訴人系爭貨款
    ？若有，其金額為多少？(二)上訴人之請求權有無罹於時效而
    消滅？茲將本院得心證之理由分述如下：
（一）被上訴人有無積欠上訴人系爭貨款？若有，其金額為多少
      ？
    1.上訴人主張被上訴人有向其購買系爭漁具之事實，業據其
      提出明細單影本7 份為證（見原審卷第41至47頁），且分
      別經證人辛○○、壬○○、乙○○、庚○○、己○○於原
      審言詞辯論及本院準備程序中證述在卷（見原審卷第33、
      34、55、56頁、本院卷第82、83、86、87、90、91、92、
      108、109頁），堪認上訴人此部分之主張應非虛妄。
    2.被上訴人雖抗辯證人非僅就所稱替上訴人送貨之時間不明
      確，連替上訴人運送之貨物種類、數量、金額及是否已付
      款等等均不清楚，故證言無法採信等語。然按「證言之證
      據力，固依法院自由心證認定之，惟法院取捨證言，應就
      證人之觀察力、記憶力、陳述力及其與證言之利害關係而
      斟酌之，尚非得僅因證人彼此陳述偶有紛歧，即認其全部
      均為不可採信。」（最高法院86年臺上字第2975號判決要
      旨參照）又按各該證人之證言，由於時間久遠，對細節之
      記憶模糊，在所難免（最高法院91年臺上字第2645號判決
      意旨亦可供參）。經查，上開證人對於轉交漁具之時間、
      漁具之種類、數量與金額等細節，固無法明確證述，惟徵
      之系爭買賣之時距證人到庭陳述之時，已有10餘年之久，
      且上開證人之年齡均已達50歲以上，此分別有渠等之年籍
      資料在卷可憑（見原審卷第55頁、本院卷第79、80、106
      頁），況前開往事對渠等己身而言並不重要，故實難期渠
      等能有清晰之記憶。惟由上開證人之證述內容，仍可得知
      上訴人有委託他人將貨物送至馬來西亞檳城此基本事實，
      故上開證詞仍得採為有利於上訴人此部分主張之認定。職
      是，被上訴人前開抗辯尚非有理。
    3.被上訴人雖另以證人辛○○於原審證述送貨時間約在79、
      80年間，有2次等語，於本院則改稱於83、84年間，有1次
      等語，前後不一致，顯係在附和上訴人之說詞云云置辯。
      然按「又查證據之憑信力，審理事實之法院於法律所許範
      圍內有衡情認定之權。又同一證人之供述，前後雖有不一
      之處，並非全然不能採用。原審既經調查，且依自由心證
      認定證人黃桂香所為系爭切結書及其上上訴人之印文為真
      正之證詞為可採，予以採取，不得謂為違法。」（最高法
      院88年臺上字第2435號判決要旨參照）查證人辛○○之證
      詞固有前揭不一致之處，惟其於本院準備程序中具結證稱
      ：「（為何在原審證述是79、80年間的事？）因為時間很
      久，沒有辦法記得很清楚。（沒辦法記得很清楚，為何之
      前說79、80年，今天說83、84年？）因為我上次作證完回
      去有再仔細想一想，應該是83、84年。因為琉球3 年作一
      次迎神廟會，所以記錯的話會差3 年左右。」等語（見本
      院卷第108頁）。參以被上訴人對證人辛○○所述琉球3年
      作一次迎神廟會之事並不爭執，且依前所述，系爭買賣已
      係10餘年前之往事，證人之記憶模糊實屬事理之常，故其
      前後之陳述雖有部分不一致之情形，然其有關轉交漁具至
      檳城此基本事實之陳述，仍屬一致，且與證人壬○○、乙○○、庚○○、己○○之證述內容互核相符，依上開實務
      見解，證人辛○○之證詞仍為可採。是被上訴人此部分所
      辯亦非足取。
    4.被上訴人雖又以無法證明明細單印製及筆跡書寫之年代等
      語置辯。然經本院當庭勘驗上訴人置放系爭明細單之資料
      夾1本，發現該資料夾封面貼有1標籤，記載漁具五金4 字
      ，標籤已發霉、髒污，資料夾為藍色硬殼封面，內有A4格
      式大小之透明塑膠封套，約數十張，資料夾本身頗為老舊
      、髒污，且有破損情形，此有勘驗筆錄1 份可稽（見本院
      卷第110 頁）。故顯見系爭明細單應已有10餘年以上之歷
      史。再參以系爭明細單上，右上角載有5 碼之郵遞區號，
      而經本院函詢中華郵政股份有限公司屏東郵局有關5 碼郵
      遞區號之實施時間，該局覆以：5位數郵遞區號自74年7月
      1日起實施等語，亦有函文1份附卷可佐（見本院卷第104
      頁），可知於系爭買賣發生即82至84年以前，已實施5 碼
      之郵遞區號，是系爭明細單之印製時間應係介於74年7月1
      日起至82年止之期間內。且系爭明細單內清楚記載有貨物
      名稱、數量、金額及如何交付貨物等細目，是依常情研判
      ，上訴人應不致臨訟始製作各該明細單，而對被上訴人請
      求給付10餘年前之買賣價款。綜上，益證上訴人所主張被
      上訴人有於82至84年間向其購買系爭貨物，並積欠其明細
      單上所載224,265 元之貨款尚未清償等情屬實。故被上訴
      人此部分之抗辯亦非可採。
    5.至被上訴人抗辯其當時人不在馬來西亞檳城，而係身在斯
      里蘭卡一節。按當事人主張有利於己之事實者，就其事實
      有舉證之責任。民事訴訟法第277 條前段定有明文。被上
      訴人主張其當時人在斯里蘭卡，欲推翻上訴人主張被上訴
      人當時自馬來西亞檳城以電話叫貨與收貨之事實，自應就
      其人當時在斯里蘭卡之積極事實負舉證之責。而經本院於
      97年10月28日曉諭被上訴人應於10日內提出上開事實之證
      據（見本院卷第62頁），然被上訴人逾期並未提出，且於
      97年11月10日具狀陳報稱其無法提出相關證據等語（見本
      院卷第75頁），是其空言主張上情，實難憑採。
    6.又被上訴人另以其於82至84年之期間並不在臺灣，如何回
      臺自帶貨物並給付部分價金等語置辯。查被上訴人於上開
      期間內固未搭機入境臺灣，有本院依職權調閱之入出境紀
      錄1 份可考（見本院卷第32頁）；然徵之入出境之方式並
      不限於搭乘飛機，經由水路搭乘船舶亦無不可，且被上訴
      人當時之職業為船員，故其實有可能以搭船之方式入境而
      親自給付部分價金並自帶貨物。從而，被上訴人此部分所
      辯亦不足採。再查，證人丁○○、林葉阿新於本院準備程
      序中之證述內容雖不利於上訴人，但證人丁○○為被上訴
      人之胞弟，此為其所自承（見本院卷第88頁），與被上訴
      人係至親，衡情其證詞難免會有偏袒被上訴人之虞，故尚
      難遽信。而證人林葉阿新一方面與被上訴人間亦有親戚關
      係（見本院卷第84頁）；另一方面，其於本院準備程序中
      證稱：我拿給上訴人的1 萬元是作為我向上訴人購買漁具
      價款清償之用等語（見同頁），惟其並未提出其他證據證
      明其本身有向上訴人購買漁具一事，而依上訴人所提出之
      明細單1 份（見本院卷第95頁），可知證人林葉阿新之配
      偶即訴外人甲○○（按上訴人自陳將其誤載為「林文彬」
      ，而該人與上訴人係同名同姓，此則為證人林葉阿新所自
      承），曾另向上訴人購買漁具，上訴人並於81年12月17日
      收受最後1 筆價款11,925元，故證人林葉阿新除證詞有偏
      袒被上訴人之虞外，復因系爭部分清償之1 萬元款項（見
      原審卷第7頁倒數第3行，據上訴人稱該「阿莘」為「阿新
      」之誤寫《見本院卷第84頁》），與上開11,925元之金額
      相近，其極有可能將前者記憶成後者，是其此部分對上訴
      人不利之陳述，應非可採。至證人林葉阿新其餘之證述內
      容，則為「我沒有印象」及「我忘記了」等語（見本院卷
      第84頁），均無法動搖本院前揭業已認定之事實，附此敘
      明。
（二）上訴人之請求權有無罹於時效而消滅？
    1.按請求權，因15年間不行使而消滅，但法律所定期間較短
      者，依其規定；左列各款請求權，因二年間不行使而消滅
      ：八商人、製造人、手工業人所供給之商品及產物之代價
      。民法第125條、第127條第8 款分別定有明文。次按民法
      第127條第8款所定，商人、製造人、手工業人所供給之商
      品及產物之代價，係指商人就其所供給之商品及製造人、
      手工業人就其所供給之產物之代價而言，蓋此項代價債權
      多發生於日常頻繁之交易，故賦與較短之時效期間以促從
      速確定，若以商品或產物為標的之債，其債權人既不必為
      商人、製造人或手工業人，即因此所生之請求權與一般之
      請求權無異，自應適用一般之長期時效規定，而不包括於
      本款所定短期時效之內（最高法院39年臺上字第1155號判
      例要旨參照）。復按民法第127 條所定受商品或產物供給
      之人，法律並未限定其須具備何種身份或資格，商人出賣
      商品於一般顧客，其商品代價之請求權，應適用民法第12
      7條第8款所定2年之短期消滅時效（最高法院63年度第1次
      民庭庭推總會議決議(五)亦可供參）。再按民法第127條第8
      款所定之商人、製造人、手工業人所供給之商品及產物之
      代價，係指商人就其所供給之商品及製造人，手工業人就
      其所供給之產物之代價而言。又非營利社團法人，並非不
      得從事任何商業行為，僅係因其從事商業行為營得之利益
      不分配與社員而已再依農會法第4條第1項第9 款規定，農
      業生產質材之進口、加工、製造、配售及會員生活用品之
      供銷，為農會之任務之一，而農會法施行細則第7 條規定
      農會為會員生活用品供銷業務得設立門市部供應之，足見
      農會亦得從事商業行為。茲從事商業行為者即為商人，依
      本題意所示，農會出售予農會會員飼料，若非基於委任關
      係，由農民委託農會代購，而係由農會逕行購入飼料轉售
      與農民，則該飼料款之請求權，應有民法第127條第8款短
      期時效之適用（司法院第一廳76年6 月11日以（76）廳民
      二字第2356號函覆臺灣高等法院臺中分院法律問題研究意
      見參照）。
    2.本院審酌民法第127條第8款所定商人、製造人、手工業人
      所供給之商品及產物之代價，係指商人就其所供給之商品
      及製造人、手工業人就其所供給之產物之代價而言，蓋此
      項代價債權多發生於日常頻繁之交易，故賦與較短之時效
      期間以促從速確定。而我國民法對商人並無特別定義，故
      應採廣義見解，即認從事商業行為者即為商人。查上訴人
      自承其81年間曾出賣漁具予訴外人甲○○（見本院卷第85
      頁），並提出明細單1 份為證（見本院卷第95頁），且自
      承經營聯豐漁具行與聯豐漁業公司，以販賣漁具為業等語
      （見本院卷第120頁）；其並於98年1月5 日另具狀提出記
      載與其他客戶買賣貨物之便條紙正本一疊，嗣經本院於準
      備程序中當庭提示予被上訴人閱覽後發還上訴人（見本院
      卷第105、110頁）。依上開說明，上訴人自屬民法第127
      條第8款所稱之商人，而有該條款2年短期消滅時效之適用
      。故上訴人主張本件應適用民法第125 條15年時效之規定
      云云，應非可採。
    3.經查，系爭買賣之期間為82年至84年，而交貨之時間亦在
      該期間之內，此觀系爭明細單上記載之寄貨日期可明；據
      上訴人於原審中自陳並未約定貨款之清償時間等語（見原
      審卷第54頁），而依民法第345條及第370條規定之意旨，
      可知被上訴人應於收受系爭貨物後隨即給付貨款，故上訴
      人貨款請求權之消滅時效應自各該批次之貨物交付被上訴
      人後分別起算2 年。是系爭買賣之貨款請求權至遲自87年
      起，應已罹於時效而消滅。
    4.上訴人雖主張其曾於96年間以電話向被上訴人催討系爭債
      務，被上訴人有承認債務且答應要還一半金額，復於原審
      審理時再次答應要償還一半金額等事實，惟此為被上訴人
      所否認，故依舉證責任分配之原則，上訴人即負有證明上
      情係屬實在之責。查原審歷次之筆錄中，均未記載被上訴
      人曾答應要償還上訴人一半金額之話語。上訴人固於97年
      9月4日具狀聲請本院調閱兩造於96年7、8月間之電話通聯
      紀錄（見本院卷第47頁），欲證明其當時曾以電話向被上
      訴人催討系爭債務，被上訴人並承認債務且答應償還一半
      金額等情；然查，電話通聯紀錄實務上均僅保存6 個月，
      故本院尚無從予以調閱。況縱使有紀錄可查，該紀錄亦僅
      足以證明被上訴人曾撥打電話予上訴人一事，而乏通話之
      內容可資證明被上訴人於電話中有承認系爭債務並應允償
      還一半金額等情事。此外，上訴人並未提出其他積極之證
      據以實其說，是其此部分之主張尚難採信。
    5.又被上訴人於82、83年間，先後3 次雖曾以不同之方式清
      償部分貨款，且將被上訴人清償之行為解釋為其承認系爭
      債務，而依民法第129條第1項第2 款規定，該部分貨款請
      求權之消滅時效因此中斷，並依民法第137條第1項之規定
      ，時效自各該次清償後分別重行起算2 年。然重行起算後
      ，上開部分買賣所生之貨款請求權，至遲自86年起，均已
      罹於時效而消滅。另查，被上訴人於本院準備程序中雖曾
      表示願意與上訴人洽談和解等語（見本院卷第31頁），然
      此並不代表被上訴人承認系爭債務，蓋和解結果亦可能包
      含上訴人承認無此債務之存在，被上訴人無庸給付予上訴
      人任何款項之情形；況願意洽談和解一語實顯非放棄時效
      抗辯之意，故上訴人主張被上訴人於本院準備程序中曾表
      示願意洽談和解，是被上訴人已放棄時效抗辯云云，應屬
      無稽。
    6.再按時效完成後，債務人得拒絕給付，此為民法第144 條
      第1 項所明定。而被上訴人前揭有關消滅時效之備位抗辯
      既為有理，其自得拒絕給付所積欠之系爭貨款，則上訴人
      請求被上訴人給付系爭貨款，即非有據。
六、綜上所述，被上訴人雖積欠上訴人系爭貨款，然依法得拒絕
    給付予上訴人，從而，上訴人訴請被上訴人應給付其系爭貨
    款224,265 元及法定遲延利息，為無理由，應予駁回。原審
    為上訴人敗訴之判決，於法並無不合。上訴意旨指摘原判決
    不當，求予廢棄改判，為無理由，應予駁回。
七、本件事證已臻明確，兩造其餘攻擊、防禦方法及提出但未經
    援用之舉證，或未經調查之證據，經審酌後核與本判決之結
    果均無影響，爰不一一論駁與調查，末此說明。
八、據上論結，本件上訴為無理由，依民事訴訟法第436條之1第
    3項、第463條、第449條第1項、第78條，判決如主文。
中    華    民    國    98    年    3     月    4     日
                  民事第一庭  審判長法  官  孫國禎
                                    法  官  春生
                                    法  官  張以岳
以上正本係照原本作成。
本判決不得上訴。
                                    書記官  林志憲
中    華    民    國    98    年    3     月    4     日


司法院資訊處製作；財團法人民間司法改革基金會備份。
